【裁判字號】    95,上訴,847
【裁判日期】    950719
【裁判案由】    常業竊盜
【裁判全文】
臺灣高等法院高雄分院刑事判決         95年度上訴字第847號
上  訴  人  臺灣高雄地方法院檢察署檢察官
被      告  甲○○
                    現於臺灣高雄第二監獄
上列上訴人因被告常業竊盜案件，不服臺灣高雄地方法院95年度
訴字第521 號中華民國95年4 月6 日第一審判決（起訴案號：臺
灣高雄地方法院檢察署94年度偵字第29069 號），提起上訴，本
院判決如下：
    主  文
上訴駁回。
    事  實
一、甲○○前於88年間因竊盜及強盜等案件，經原法院分別判處
    有期徒刑1 年3 月及5 年，定執行刑為有期徒刑6 年確定，
    於93年4 月2 日假釋出獄（縮刑期滿日為94年12月26日）。
    另於93年12月3 日起至94年4 月14日止因竊盜案件，先後經
    原法院判處拘役59日及有期徒刑6 月確定（均不構成累犯）
    。詎其猶不知悔改，竟意圖為自己不法之所有，基於竊盜之
    概括犯意，連續於附表編號1 至5 號所示之時間、地點，竊
    取丙○○、薛家鴻、乙○○所有如附表編號1 至5 號所示之
    財物，嗣94年12月24日下午4 時許，甲○○騎乘車號XMC-40
    9 號機車，載運其竊得如附表編號5 所示之財物，行經高雄
    市○○區○○路33號前之時，為警當場查獲，並循線扣得附
    表編號4 所示之機車。
二、案經乙○○、丁○○、丙○○訴由高雄市政府警察局小港分
    局移送台灣高雄方法院檢察署檢察官偵查起訴。
    理  由
一、證據能力部分：
(一)、證人乙○○、丁○○、丙○○於偵查中在檢察官面前以證人
    身分所為之陳述：該等陳述既經依法具結，且無顯不可信之
    情況，依刑事訴訟法第159 條之1 第2 項之規定，有證據能
    力。
(二)、警卷所附贓物認領保管單、扣押物品目錄表均係被告以外之
    人於審判外之書面陳述，該等書面分別係被害人、員警針對
    個案作成之文書，與刑事訴訟法第159 條之4 第2 款所示之
    文書，需通常業務過程不間斷、有規律而準確之記載，且需
    有其他業務人員足以校對其正確性，無預見日後可能會被提
    供作為證據之偽造動機之例行性業務文書有間（該條款立法
    理由參照），故非刑事訴訟法第159 條之4 第2 款所謂得成
    為傳聞例外之業務文書，而不能依此規定取得證據能力。惟
    當事人於審判程序中同意前開書面陳述作為證據，而本院審
    酌前述書面陳述，自外部觀之，分別係被害人於案發後領回
    其遭竊物品後立即書立，及員警基於專業知識所作成，且均
    未敘述本件案發經過等事實，而具有相當之中立性，其作成
    過程均無不適當之情形，又對於「被害人遭竊物品之內容」
    等待證事實，具有相當之關聯性，是依刑事訴訟法159 條之
    5 第1 項之規定，具有證據能力。
二、上揭被告連續於附表編號1 至5 所示之時、地行竊之事實，
    業據被告於原審及本院審理時供承不諱，核與證人即告訴人
    丙○○於原審審理時及證人即告訴人乙○○、丁○○於偵查
    中證述之情節相符，並有警卷所附贓物認領保管單及扣押物
    品目錄表各2 紙、現場相片14紙、附表編號1 之地點監視器
    攝得影像之翻拍光碟1 片及翻拍相片4 張、翻拍畫面6 張可
    資為證。
三、此外，被告自警詢即供稱伊竊取附表編號4 所示機車之確切
    時間為94年12月20日下午4 時許，檢察官於起訴事實中誤將
    證人丁○○於警詢中所陳，伊將機車停放在案發地點之時間
    認係被告竊取該車之時間，尚有誤會。
四、公訴意旨雖以證人丙○○於偵查中證稱伊先後遭竊6 片鋁合
    鋼板等語，認被告於附表編號1 所示時、地竊取鋁合鋼板之
    數量為6 片。惟訊據被告固承認先後竊得丙○○鋁合鋼板之
    總數為6 片，但否認係於編號1 所示時、地一次竊得，辯稱
    ：伊於附表編號1 至編號3 所示之時間至高雄市○○區○○
    路110 巷88號行竊，每次分別竊取鋁合鋼板2 片等語。查證
    人丙○○於本院審理時亦證稱：根據現場翻拍相片，可以看
    出被告竊取鋁合鋼板2 片（現場在裝設監視錄影器之前就已
    遭竊鋁合鋼板4 片），但相關照片提供給警方以後，警方表
    示不見了，警方請伊再補提錄影帶時，因錄影帶已經洗掉，
    故無法提供等語（見原審95年3 月22日審判筆錄）。足見證
    人丙○○之6 片鋁合鋼板係逐次遭竊，被告辯稱伊先後於附
    表編號1 至編號3 所示之時、地，各竊取鋁合鋼板2 片，而
    非於附表編號1 所示之時、地一次竊取鋁合鋼板6 片之詞，
    堪予採信。公訴意旨認被告於附表一所示之時、地一次竊取
    6 片鋁合鋼板，亦有誤會。
綜上所述，本件事證明確，被告如附表所示之犯行均堪認定。
五、核被告所為附表編號1 至編號4 之所為，係犯刑法第320 條
    第1 項之竊盜罪。按刑法第321 條第1 項第3 款之攜帶兇器
    竊盜罪，係以行為人攜帶兇器竊盜為其加重條件，此所謂兇
    器，其種類並無限制，凡客觀上足對人之生命、身體、安全
    構成威脅，具有危險性之兇器均屬之，且祇須行竊時攜帶此
    種具有危險性之兇器為已足，並不以攜帶之初有行兇之意圖
    為必要。而被告用以為附表編號5 所示竊盜犯行之鐵撬既足
    以破壞乙○○堆置物品處之鐵皮牆，足見其質地堅硬，客觀
    上對於人之生命、身體具有危險性，自屬兇器無訛，是核被
    告如附表編號5 所為，係犯刑法第321 條第1 項第2 款、第
    3 款之攜帶兇器、毀壞安全設備竊盜罪。被告行為後，刑法
    第56條連續犯之規定，業於94年1 月7 日修正公布刪除，並
    於95年7 月1 日施行，則被告之犯行，因行為後新法業已刪
    除連續犯之規定，此刪除雖非犯罪構成要件之變更，但顯已
    影響行為人刑罰之法律效果，自屬法律有變更，依新法第2
    條第1 項規定，比較新、舊法結果，仍應適用較有利於被告
    之行為時法律即舊法論以連續犯（最高法院95年第8 次刑事
    庭會議決議參照）。公訴意旨認被告所為係犯刑法第322 條
    常業竊盜罪，惟修正後連續犯及常業竊盜罪之規定，均被刪
    除，比較新舊法結果，以被告之行為時法律即舊法論以連續
    犯，較有利於被告（被告4 次普通竊盜及一次加重竊盜，其
    法定刑如分別併科，將較常業竊盜罪法定刑為1 年以上7 年
    以下為重），且被告尚不成立常業竊盜罪（理由後述），檢
    察官起訴法條應予變更。被告先後5 次竊盜犯行，時間緊接
    ，犯罪構成要件相同，顯係出於概括之犯意為之，為連續犯
    ，爰依修正前刑法第56條之規定，論以一情節較重之攜帶兇
    器、毀壞安全設備竊盜罪，並加重其刑。
六、又行為後法律有變更者，依修正前刑法第2 條第1 項之規定
    ，以適用裁判時法為原則，如行為時法有利於行為人，則例
    外適用行為時法；依修正後刑法第2 條第1 項規定，以適用
    行為時法為原則，惟如裁判時法有利於行為人，則例外的適
    用裁判時法。以往實務見解，認原判決未及比較適用新舊法
    時，上訴後，雖比較結果以舊法有利於行為人，而原判決別
    無其他撤銷事由，仍應由本院以此為由撤銷改判。惟修正後
    之規定係以適用行為時法為原則，因此原判決雖未及比較適
    用，然上訴本院後，經比較新舊法，行為後之法律並非較有
    利於行為人，仍應適用行為時法，則原判決適用行為時法即
    無不當，自不構成撤銷之事由。原審因而適用修正前刑法第
    56條、第321 條第1 項第2 款、第3 款、第38條第1 項第2
    款之規定，並審酌被告年輕力壯，卻不知憑一己之力謀生，
    一再竊取他人財物，企圖不勞而獲，造成被害人等財產上之
    損害，惟念其於犯罪之後坦承犯行，態度良好，並斟酌被害
    人等遭竊財物之價值及附表編號4 至編號5 所示被害人均已
    取回其遭竊之財物等一切情狀，量處有期徒刑1 年2 月。被
    告持以為附表編號5 竊盜犯行所用之鐵撬1 支，係被告所有
    ，業據被告於原審供陳不諱，該鐵撬雖未扣案，然既不能證
    明業已滅失，併依刑法第38條第1 項第2 款之規定宣告沒收
    。其認事用法，核無不合，量刑亦屬允當，檢察官上訴意旨
    ，指摘原判決未諭知被告常業盜盜罪及宣告強制工作不當（
    理由後述），非有理由，應予駁回。
七、公訴意旨雖認被告以竊盜為常業，有犯罪之習慣，並認應依
    竊盜犯贓物犯保安處分條例第3 條（起訴書誤植為第4 條）
    第1 項第1 款之規定，為強制工作之宣告等語。查被告自78
    年至94年間，雖5 次因竊盜等案件經法院判決處刑，然其在
    78年與82年間所犯竊盜罪距今已10餘年之久，且其78年間所
    犯竊盜罪，亦經執行強制工作完畢，且此次刑法修正已將常
    業竊盜之規定刪除，是否有必要於本案中再對該等竊盜犯行
    宣告強制工作，已非無疑。又本件竊盜犯行所得之鋁合鋼板
    6 片，變賣之後所得為1,000 餘元，業據被告於警詢中供述
    甚詳；所竊得如附表編號5 所示之物價值為10,000元，若持
    以變賣，所得必定更低，而其所竊如附表編號4 所示之機車
    既係作為代步之用，自無變賣後獲取對價之問題。是以被告
    本件5 起竊盜犯行之所得，及其為竊盜犯行之頻率觀之，尚
    難認其竊盜所得於客觀上足以為被告生活之用而得以竊盜為
    職業，自難認被告係竊盜之常業犯，亦難認被告具有犯罪之
    習慣，是尚難依竊盜犯贓物犯保安處分條例第3 條第1 項第
    1 款之規定，令被告入勞動處所強制工作。
八、公訴意旨另以：被告尚於附表編號2 、編號3 所示之時、地
    ，先後竊取證人丙○○之冷凍櫃金屬零件1 個及鯛魚片1 箱
    。然被告雖未否認伊係扣案監視錄影器翻拍光碟片中之人，
    卻堅決否認當日有竊取前開物品，並辯稱當日伊僅竊得鋁合
    鋼板2 片之語。經查：證人丙○○雖於警詢中指稱，伊曾有
    冷凍櫃金屬零件1 個及鯛魚片3 箱、烤乳豬4 隻、鋼板6 片
    、水槽1 個等物遭竊，然其於原審審理時證稱：伊未曾目擊
    竊嫌行竊，現場監視器共計拍到3 次，有2 次伊翻拍成相片
    ，另一次翻拍成伊提供給警方之光碟，3 次之竊嫌為同一人
    ，根據前開光碟可以看出竊嫌拿白色保力龍箱裝的鯛魚片1
    箱，有一次是晚上1 時許拍到的，錄影帶上看到身形很像被
    告之人，似乎要行竊，但是看不出來他竊取何物，也看不出
    來他的臉（見原審95年3 月22日審判筆錄）等語。是現場監
    視器並未攝得冷凍櫃金屬零件1 個、其餘2 箱鯛魚片、烤乳
    豬4 隻、鋼板6 片、水槽1 個之失竊過程，且證人丙○○亦
    不知其前開物品是否均為被告所竊取。又經原法院當庭勘驗
    扣案監視器翻拍之光碟片顯示：「該光碟拍攝時間為夜間，
    有疑似被告之人在一堆物品前翻找，並將白色箱子取出放在
    旁邊，繼續翻找，事後走出鏡頭，監視錄影器上並沒有拍攝
    日期、時間」，有原法院95年3 月22日勘驗筆錄可憑，是前
    開光碟片充其量足以證明被告曾經在該處翻找物品，然不足
    以證明被告確有取走該白色箱子即鯛魚片，更無從已知證明
    被告有竊取金屬零件1 個之事實。是就公訴人所提前開證據
    ，均不足以證明被告確有竊取證人丙○○之金屬零件1 個及
    鯛魚片1 箱，本應就此為被告無罪之諭知，然因公訴人認此
    部分事實若成立犯罪，與前開有罪部分具有連續犯之裁判上
    一罪關係，故不另為無罪之諭知。
據上論斷，應依刑事訴訟法第368條，判決如主文。
本案經檢察官陳國全到庭執行職務。
中    華    民    國    95    年    7     月    19    日
                  刑事第六庭  審判長法  官  王憲義
                                    法  官  張盛喜
                                    法  官  李璧君
以上正本證明與原本無異。
檢察官如不服本判決應於收受本判決後10日內向本院提出上訴書
狀，其未敘述上訴理由者，並得於提起上訴後10日內向本院補提
理由書狀（均須按他造當事人之人數附繕本）「切勿逕送上級法
院」。
被告不得上訴。
中    華    民    國    95    年    7     月    19    日
                                    書記官  林淑敏
附錄本件論罪法條全文：
刑法第321條第1 項第2 款、第3 款
犯竊盜罪而有左列情形之一者，處 6 月以上、 5 年以下有期徒
刑：
二  毀越門扇、牆垣或其他安全設備而犯之者。
三  攜帶兇器而犯之者。
附表：
┌──┬───┬─────┬─────┬─────┐
│編號│時  間│ 犯罪地點 │ 犯罪態樣 │ 所得財物 │
├──┼───┼─────┼─────┼─────┤
│ 1  │94年11│高雄市小港│徒手竊取  │丙○○所有│
│    │月10日│區○○路11│          │之鋁合鋼板│
│    │14時10│0 巷88號之│          │2 片      │
│    │分許  │倉庫      │          │          │
├──┼───┼─────┼─────┼─────┤
│ 2  │94年11│ 同    上 │ 同    上 │丙○○所有│
│    │月18日│          │          │之鋁合鋼板│
│    │01時45│          │          │2片       │
│    │分許  │          │          │          │
├──┼───┼─────┼─────┼─────┤
│ 3  │94年11│ 同    上 │ 同    上 │丙○○所有│
│    │月28日│          │          │之鋁合鋼板│
│    │20時30│          │          │2 片      │
│    │分許  │          │          │          │
├──┼───┼─────┼─────┼─────┤
│ 4  │94年12│高雄市小港│見機車鑰匙│薛家鴻所有│
│    │月20日│區○○路31│未取下，便│之車號GJ7-│
│    │16時許│2號前     │逕自竊取該│697號重型 │
│    │      │          │機車      │機車1部   │
├──┼───┼─────┼─────┼─────┤
│ 5  │94年12│高雄市小港│以其所有之│乙○○所有│
│    │月24日│區○○路29│鐵撬破壞鐵│之汽車零件│
│    │15時40│3 巷80-7號│皮牆後（毀│9 個、鐵鍊│
│    │分許  │內        │損部分未據│1 條及水箱│
│    │      │          │告訴），進│散熱片 1個│
│    │      │          │入徒手竊取│          │
│    │      │          │財物      │          │
└──┴───┴─────┴─────┴─────┘


司法院資訊處製作；財團法人民間司法改革基金會備份。
